# 求助陈版主，少数股东对本公司的子公司单方面追加投资处理？

提问人：lwll 时间：2010-10-22 16:19:57
少数股东对本公司的子公司单方面追加投资（不是从母公司股东购买），导致母公司持股比例减少（但仍处于控制），请问母公司是否按不失去控制权情况处置子公司方法进行？

回答人：chenyiwei
回复 报纸 牛年要牛 的帖子应为前一种。所得税的缴纳是主体与国家之间的交易，导致主体权益减少，因此不是权益性交易，也不同于交易费用。在合并报表层面应计入损益处理。

回答人：chenyiwei
回复 7 楼 牛年要牛 的帖子 1 、合并报表层面，该差额等于处置价款减去被处置的部分子公司股权在合并报表层面的价值（自购买日起持续计算的价值）；而母公司个别报表层面，因为对长期股权投资采用成本法核算，所以该差额等于处置价款减去被处置的部分投资在成本法下的账面价值。因此这两个金额通常是不等的。
2 、由于不改变控制权前提下的相对权益变动属于权益性交易，而权益性交易不能形成其他综合收益，所以由权益性交易导致的资本公积都不会转入损益。

回答人：chenyiwei
回复 9 楼 牛年要牛 的帖子个人理解不恰当，因为所得税与合并报表层面不丧失控制权前提下部分处置子公司收益导致的资本公积变动数之间，无论在因果关系还是金额相关性方面均无直接对应关系。

回答人：chenyiwei
回复 11 楼 牛年要牛 的帖子可以这样理解。

回答人：chenyiwei
回复 12 楼 2009masq 的帖子权益性交易是针对本会计主体（合并集团）和少数股东之间的交易而言的。缴纳所得税是本会计主体与国家之间的交易，并不是与本会计主体的所有者之间的交易。

回答人：chenyiwei
回复 16 楼 panzer4 的帖子不能这样理解。现在的财务报表体系并不是以利润表为中心的，优先考虑的问题是保证资产负债表上所列的资产和负债的确认和计量符合资产、负债的定义。缴纳所得税本身并不是权益性交易，与权益性交易形成的资本公积也不是直接相关，因此应当费用化处理。

提问人：lxch119 时间：2010-10-26 12:37:19
老师不敢当，大家互相讨论。 我觉得你把简单的问题是不是考虑复杂了？ 所得税不是简单的根据这一笔来计算的，处置收入，就你所列的案例来看，就是 900 万，与长期投资 500 万所对应子公司股权的净资产，之间的差额调整合并层面的资本公积。 这个应该是没有疑问的事情。 所得税是单个的法人企业考虑的事情，不是合并主题所考虑的。

回答人：chenyiwei
回复 22 楼 牛年要牛 的帖子调整合并层面资本公积的金额应为处置长期投资 500 万与该股权所对应的子公司净资产的差额。

回答人：chenyiwei
回复 24 楼 牛年要牛 的帖子可以这样理解。

回答人：chenyiwei
回复 26 楼 新用户注册了 的帖子合并层面的所得税费用就是 100 万元，即：与个别报表一样，借：所得税费用，贷：应交税金 100万。所得税费用不冲减资本公积。

回答人：chenyiwei
回复 28 楼 新用户注册了 的帖子要看你是把这笔分录看作合并层面的抵销和调整分录，还是假定合并集团作为一个独立会计主体建帐情况下的帐务处理分录。如果是前一种情况，则无需就此编制抵销和调整分录；后一种情况则为借记所得税费用，贷记应交税费 100万。

回答人：chenyiwei
回复 30 楼 新用户注册了 的帖子把你在第 26 楼中所写的两个分录中的第二个分录替换成我写的这个即可。

回答人：chenyiwei
回复 32 楼 新用户注册了 的帖子传统上合并报表的编制是“母子公司个别报表相同项目加总＋内部交易、内部往来和内部投资抵销”。
简称“汇总＋抵销”；而在实体理论下，除了抵销内部往来、内部投资和内部交易以外，还需要就不同会计主体对同一交易或事项的“视角差异”所产生的影响进行调整，实质上相当于把合并集团视作一个独立的会计主体，其自身单独建帐核算。

回答人：chenyiwei
回复 34 楼 新用户注册了 的帖子如果你把该分录理解为在个别报表层面帐务处理的基础上编制的抵销分录，则：该笔抵销分录是不需要的； 如果你把该分录理解为视同合并集团单独建帐核算情况下的帐务处理分录，则为：借记所得税费用，贷记应交税费。

回答人：chenyiwei
回复 36 楼 新用户注册了 的帖子可以这样理解。实际上个别报表上都已经进行了这样的帐务处理。

回答人：chenyiwei
回复 38 楼 新用户注册了 的帖子即：不是采用传统的“汇总＋抵销”方法编制合并报表，而是把整个合并集团看作一个大的会计主体，单独对其建帐核算（如同单个法人的会计主体一样），根据该帐套的核算结果直接编制合并报表。 这种方法虽然实务上基本不可行，但理论上有很大用处。在实体理论下，很多合并层面的处理只有用这种方法解释，才易于理解其背后的理论基础。

提问人：新用户注册了 时间：2010-10-31 16:29:32
我个人认为是这样理解但不知是否准确,望参考!从陈老师的回复中我理解, 会计上作为股本溢价，是因为在合并报表层面上，这是合并集团与其股东（少数股东）之间的权益性交易，相当于少数股东撤资。所以作为股本溢价! 不对还望陈老师指教!

回答人：chenyiwei
回复 41 楼 新用户注册了 的帖子基本原理是这样。

回答人：chenyiwei
回复 43 楼 arsjb 的帖子可以这样理解。

回答人：chenyiwei
回复 45 楼 lwll 的帖子可以这样理解。

回答人：chenyiwei
回复 46 楼 lwll 的帖子在合并报表时，对子公司单方面增资稀释母公司持股比例，应调整归属母公司股东权益的金额计算如下：子公司增资后净资产增资后母公司股权比例－子公司增资前净资产增资前母公司股权比例。其中，此处的增资前、后子公司净资产，均指增资实施日子公司的净资产状况，增资后净资产＝增资前净资产＋少数股东增资额。

回答人：chenyiwei
回复 49 楼 lwll 的帖子你似乎没有考虑 2010 年 8 月少数股东单方面增资时母公司所占权益份额的变动对长期股权投资的影响？是否测算过如此计算的少数股东权益是否等于年末子公司净资产余额乘以期末少数股东股权比例？

回答人：chenyiwei
回复 51 楼 lwll 的帖子少数股东单方面增资时，因为增资价格不同于该子公司增资前的每股净资产，会导致母公司在该子公司净资产中所享有的权益在股权比例变动前后发生变化，这一变化对合并报表层面归属母公司股东的权益的影响就体现为权益性交易，一般是长期股权投资的变动对应于资本公积的变动。

回答人：chenyiwei
回复 53 楼 lwll 的帖子也可以这样理解。这种理解下的计算结果与我上面所述应当一致。